【裁判字號】    95,訴緝,154
【裁判日期】    950831
【裁判案由】    毒品危害防制條例
【裁判全文】
臺灣臺北地方法院刑事判決             95年度訴緝字第154號
公  訴  人  臺灣臺北地方法院檢察署檢察官
被      告  甲○○
上列被告因毒品危害防制條例案件，經檢察官提起公訴（94年度
毒偵字第1803號），本院依通常程序審理，因被告於準備程序進
行中就被訴事實為有罪之陳述，且所犯非死刑、無期徒刑、最輕
本刑為三年以上有期徒刑之罪或高等法院管轄第一審案件，經告
知簡式審判程序之旨，並聽取檢察官及被告等意見後，經本院合
議庭裁定由受命法官獨任進行簡式審判程序，本院判決如下：
    主  文
甲○○施用第一級毒品，處有期徒刑陸月，如易科罰金，以佰
元折算壹日。
扣案海洛因壹包 (淨重零點零壹公克)， 沒收銷燬之。包裝袋壹
個，沒收之。
    事  實
一、甲○○因施用毒品案件，經本院以93年度毒聲字第1845號裁
    定令入戒治處所施以強制戒治1 年，於民國93年10月15日期
    滿，由臺灣臺北地方法院檢察署檢察官於93年12月10日以93
    年度戒毒偵字第163 號為不起訴處分確定。詎甲○○猶不知
    悔改，於94年3 月18日下午5 時許，在其住家附近西藏路之
    公共廁所內，以注射之方式，施用第一級毒品海洛因，嗣為
    警於94年3 月19日下午4 時50分，在臺北市○○區○○路
    129 號前查獲，並扣得甲○○所持有之第一級毒品海洛因1
    包（淨重：0.01公克）。
二、案經臺北市政府警察局萬華分局報告臺灣臺北地方法院檢察
    署檢察官偵查起訴。本院依通常程序審理，因周明仁於準備
    程序進行中就被訴事實為有罪之陳述，且其所犯非死刑、無
    期徒刑、最輕本刑為三年以上有期徒刑之罪或高等法院管轄
    第一審案件，經告知簡式審判程序之旨，並聽取檢察官及周
    明仁之意見後，經本院合議庭裁定由受命法官獨任進行簡式
    審判程序。
    理  由
一、訊據被告對於上開事實均坦承不諱，扣案之白粉（淨重0.01
    公克）經送法務部調查局鑑定，確係海洛因無訛，有法務部
    調查局94年6月20日調科壹字第020007179號鑑定通知書一紙
    附卷可考，而被告於警員查獲後所採之尿液，經鑑定，復有
    臺灣尖端先進生技醫藥股份有限公司濫用藥物檢驗報告（日
    期：2005/03/25）、臺北市政府警察局偵辦毒品案件尿液檢
    體委驗單在卷可稽，足認被告自白與事實相符，事證明確，
    犯行堪已認定。
二、查被告因施用毒品案件，經本院以93年度毒聲字第1845 號
    裁定令入戒治處所施以強制戒治1 年，於民國93年10月15
    日期滿，由臺灣臺北地方法院檢察署檢察官於93年12月10日
    以93年度戒毒偵字第163 號為不起訴處分確定，此有該不起
    訴處分書在卷可查，核被告所為係犯毒品危害防制條例第
    10條第1 項之施用第一級毒品罪。而被告持有第一級毒品之
    低度行為為施用第一級毒品之高度行為所吸收，不另論罪。
三、被告行為後，刑法於94年2 月2 日修正公布，並於95年7 月
    1 日施行，同法第2 條亦有修正。按行為後法律有變更者，
    適用行為時之法律，但行為後之法律有利於行為人者，適用
    最有利於行為人之法律，現行刑法第2 條第1 項訂有明文。
    此條規定乃與刑法第1條 罪刑法定主義契合，而貫徹法律禁
    止溯及既往原則，係規範行為後法律變更所生新舊法律比較
    適用之準據法，有最高法院95年5 月23日95年度第8 次刑庭
    會議決議可參，是刑法第2 條本身雖經修正，但刑法第2 條
    本身尚無比較新舊法之問題，先予辨明。又以本次刑法修正
    之比較新舊法，應就罪刑有關之共犯、未遂犯、想像競合犯
    、牽連犯、連續犯、結合犯，以及累犯加重、自首減輕暨其
    他法定加減原因（如身分加減）與加減例等一切情形，綜其
    全部罪刑之結果而為比較，最高法院亦著有上開決議可資參
    照。經查：被告於犯罪時之刑法第41條第1 項前段規定：「
    犯最重本刑為五年以下有期徒刑以下之刑之罪，而受六個月
    以下有期徒刑或拘役之宣告，因身體、教育、職業、家庭之
    關係或其他正當事由，執行顯有困難者，得以一元以上三元
    以下折算一日，易科罰金。」又被告行為時之易科罰金折算
    標準，修正前罰金罰鍰提高標準條例第2 條前段（現已刪除
    ）規定，就其原定數額提高為100 倍折算1 日，則本件被告
    行為時之易科罰金折算標準，應以銀元300 元折算1 日，經
    折算為新臺幣後，應以新臺幣900 元折算為1 日。惟94年2
    月2 日修正公布，95年7 月1 日施行之刑法第41條第1 項前
    段則規定：「犯最重本刑為五年以下有期徒刑以下之刑之罪
    ，而受六個月以下有期徒刑或拘役之宣告者，得以新臺幣一
    千元、二千元或三千元折算一日，易科罰金。」比較修正前
    後之易科罰金折算標準，以94年2 月2 日修正公布前之規定
    ，較有利於被告，應依刑法第2 條第1 項前段，適用修正前
    刑法第41條第1 項前段規定，定其折算標準對被告有利。
四、爰審酌被告施用毒品戕害自身健康，經觀察、勒戒後，猶不
    知戒除濫行施用毒品惡習，復再度施用第一級毒品，深陷毒
    坑無法自拔，惟尚能坦承犯行、犯後態度尚佳，此次犯罪僅
    施用一次毒品等一切情狀，量處如主文所示之刑。扣案之第
    一級毒品海洛因1 包（淨重0.01公克），係查獲之毒品，不
    問屬於犯人與否，依毒品危害防制條例第18條第1 項前段規
    定沒收銷燬。上開毒品之包裝袋1 個係被告所有供施用毒品
    所用之物，業據被告陳明在卷，爰依行為時之刑法第38條第
    1 項第2 款之規定，併予宣告沒收（按關於刑法第38條沒收
    之規定，亦於95年7 月1 日修正施行，惟從刑附屬於主刑，
    除法律有特別規定者外，依主刑所適用之法律，最高法院95
    年度第8 次刑事庭會議決議參照，而本件主刑部分之易科罰
    金部分適用修正前之法律，則本件沒收應適用行為時法即修
    正前刑法第38條第1項第2款規定，附此敘明）。
據上論斷，應依刑事訴訟法第273條之1第1項、第299條第1項前
段，毒品危害防制條例第10條第1項、第18條第1項前段，刑法第
2 條第1 項前段、第11條，94年2 月2 日修正公布前刑法第41條
第1 項、第38條第1 項第2 款，95年5 月17日修正公布前罰金罰
鍰提高標準條例第2條，判決如主文。
本案經檢察官楊碧瑛到庭執行職務
中    華    民    國    95    年    8     月    31    日
                  刑事第六庭    法  官  周占春
上正本證明與原本無異。
如不服本判決，應於判決送達後10日內向本院提出上訴狀 (應抄
附繕本)。
                                書記官  林妙穗
中    華    民    國    95    年    8     月    31    日
附錄論罪科刑法條
毒品危害防制條例第10條第1項
施用第一級毒品者，處六月以上五年以下有期徒刑。


司法院資訊處製作；財團法人民間司法改革基金會備份。
